【裁判字號】    95,簡上,184
【裁判日期】    951114
【裁判案由】    違反商標法
【裁判全文】
臺灣彰化地方法院刑事判決             95年度簡上字第184號
上  訴  人  臺灣彰化地方法院檢察署檢察官
被      告  乙○○
上列上訴人因被告違反商標法案件，不服本院員林簡易庭九十五
年度員簡字第三五二號，中華民國九十五年六月二十七日第一審
簡易判決（九十五年度偵字第一八八號），提起上訴，本院管轄
之第二審合議庭裁定依簡式審判程序審理，判決如下：
    主      文
原判決撤銷。
乙○○連續明知為未得商標權人同意，於同一商品使用相同之註
冊商標之商品而販賣，處罰金新臺幣肆仟元，如易服勞役，以新
臺幣壹仟元折算壹日。
扣案之仿冒「HE LLO KITTY」商標之貼紙貳仟張、牙刷杯組伍拾
組、手機吊飾貳佰肆拾個、杯子拾貳個、圓形手提包個、修正
液拾個、手靠墊貳個、窗簾貳組、鉛筆貳佰枝、電扇柒個、修正
帶伍拾陸個、記事簿拾本、面紙盒套肆個、絨毛包壹個、毛巾
肆條、安全護套壹組、瓷杯肆組、時鐘壹只、磁性黑板肆個、小
燈飾拾肆個、購物袋拾肆只、便條紙組陸組、餐具組伍組、
零錢包陸個、圍裙件、原子筆貳佰柒拾枝、拼圖壹組、仿冒「
CharmmyKitty」原子筆佰捌拾枝、大耳狗修正帶肆拾伍個、大
眼蛙修正帶伍拾伍個、計算機台、雙子星修正帶伍拾個、毛巾
拾條、鉛筆盒玖個，均沒收之。
    事      實
一、乙○○係址設彰化縣員林鎮○○路一三０號「天順贈品店」
    負責人，明知「HELLO KITTY」、「大眼蛙」「大耳狗」及
    「雙子星」之商標圖樣，係日商三麗鷗股份有限公司（以下
    簡稱日商三麗鷗公司）向經濟部中央標準局（已改制為智慧
    財產局）申請註冊登記取得商標專用權，現仍於專用期間內
    及延展專用期間內，亦明知真實姓名、年籍不詳之黃姓男子
    至其上開營業處所，向其兜售來源不明之「HELLO KITTY 」
    、「大眼蛙」、「大耳狗」及「雙子星」商品，其上所標示
    之「HELLO KITTY」、「大眼蛙」、「大耳狗」及「雙子星
    」文字或圖樣，係未經前開商標專用權人之同意或授權，於
    同一商品，使用相同於各該註冊商標文字圖樣之商品，竟仍
    基於販賣仿冒商標商品之概括犯意，自民國（下同）九十五
    年二月初起，先後販入仿冒「HELLO KITTY」、「大眼蛙」
    、「大耳狗」及「雙子星」商標之商品三批後，旋即在其所
    經營之「天順贈品店」內，供不特定客人選購，並連續販賣
    予不特定人，共計售出之金額約在新臺幣（下同）二千元至
    三千元。嗣於九十五年三月三十一日十三時四十分許，在上
    揭處所內，為警搜索查獲，並扣得仿冒「HELLO KITTY」商
    標之貼紙二千張、牙刷杯組五十組、手機吊飾二百四十個、
    杯子十二個、圓形手提包三個、修正液十個、手靠墊二個、
    窗簾二組、鉛筆二百枝、電扇七個、修正帶五十六個、記事
    簿十三本、面紙盒套四個、絨毛包一個、毛巾四條、安全護
    套一組、瓷杯四組、時鐘一只、磁性黑板四個、小燈飾三十
    四個、購物袋三十四只、便條紙組六組、餐具組五組、零錢
    包六個、圍裙三件、原子筆二百七十枝、拼圖一組、仿冒「
    CharmmyKitty」原子筆三百八十枝、大耳狗修正帶四十五個
    、大眼蛙修正帶五十五個、計算機三台、雙子星修正帶五十
    個、毛巾三十條、鉛筆盒九個等物。
二、案經彰化縣警察局員林分局報請臺灣彰化地方法院檢察署檢
    察官聲請簡易判決處刑。
    理      由
一、按除被告所犯為死刑、無期徒刑、最輕本刑為三年以上有期
    徒刑之罪或高等法院管轄第一審案件者外，於前條第一項程
    序進行中，被告先就被訴事實為有罪之陳述時，審判長得告
    知被告簡式審判程序之旨，並聽取當事人、代理人、辯護人
    及輔佐人之意見後，裁定進行簡式審判程序，刑事訴訟法第
    二百七十三條之一第一項定有明文。本件被告乙○○所涉係
    死刑、無期徒刑、最輕本刑為三年以上有期徒刑之罪或高等
    法院管轄第一審案件以外之罪，並於本院行準備程序時就被
    訴事實為有罪之陳述，本院合議庭依前揭規定，經評議結果
    ，裁定行簡式審判程序，先予敘明。
二、公訴人上訴意旨略以：被告未經告訴人同意，仿冒告訴人享
    有商標專用權之商標商品，市價高達五十餘萬元，原審僅判
    處被告罰金四千元，量刑顯然過輕，經告訴人即被害人日商
    三立鷗股份有限公司具狀請求上訴，非顯無理由，因而提起
    上訴云云。經查：乙○○係址設彰化縣員林鎮○○路一三０
    號「天順贈品店」負責人，明知「HELLO KI TTY」、「大眼
    蛙」、「大耳狗」及「雙子星」之商標圖樣，係日商三麗鷗
    股份有限公司（以下簡稱日商三麗鷗公司）向經濟部中央標
    準局（已改制為智慧財產局）申請註冊登記取得商標專用權
    ，現仍於專用期間內及延展專用期間內，亦明知真實姓名、
    年籍不詳之黃姓男子至其上開營業處所，向其兜售來源不明
    之「HELLO KITTY」、「大眼蛙」、「大耳狗」及「雙子星
    」商品，其上所標示之「HELLO KITTY」、「大眼蛙」、「
    大耳狗」及「雙子星」文字或圖樣，係未經前開商標專用權
    人之同意或授權，於同一商品，使用相同於各該註冊商標文
    字圖樣之商品，竟仍基於販賣仿冒商標商品之概括犯意，自
    九十五年二月初起，先後販入仿冒「HELLO KITTY」、「大
    眼蛙」、「大耳狗」及「雙子星」商標之商品三批後，旋即
    在其所經營之「天順贈品店」內，供不特定客人選購，並連
    續販賣予不特定人，共計售出之金額約在二千元至三千元間
    之事實，業據其於警訊、偵查中及本院審理時均供承不諱，
    核與證人黃惠娟及告訴代理人甲○○之指訴相符，此外，復
    有經濟部智慧財產局商標資料檢索服務四份、監視證明、監
    視結果、搜索扣押筆錄、扣押物品目錄表、現場查獲照片等
    件附卷可稽及扣案之仿冒「HELLO KITTY」商標之貼紙二千
    張、牙刷杯組五十組、手機吊飾二百四十個、杯子十二個、
    圓形手提包三個、修正液十個、手靠墊二個、窗簾二組、鉛
    筆二百枝、電扇七個、修正帶五十六個、記事簿十三本、面
    紙盒套四個、絨毛包一個、毛巾四條、安全護套一組、瓷杯
    四組、時鐘一只、磁性黑板四個、小燈飾三十四個、購物袋
    三十四只、便條紙組六組、餐具組五組、零錢包六個、圍裙
    三件、原子筆二百七十枝、拼圖一組、仿冒「CharmmyKitty
    」原子筆三百八十枝、大耳狗修正帶四十五個、大眼蛙修正
    帶五十五個、計算機三台、雙子星修正帶五十個、毛巾三十
    條、鉛筆盒九個等物可資佐證。本件犯罪事證明確，被告犯
    行堪以認定。
三、被告行為後，刑法於九十四年二月二日修正公布，並於九十
    五年七月一日施行，關於本案應適用之新、舊法，茲比較如
    下：
  (一)刑法第二條第一項規定，係規範行為後法律變更所生新舊
      法律比較適用之準據法，於九十五年七月一日刑法施行後
      ，應適用刑法第二條第一項之規定，為「從舊從輕」之比
      較（最高法院九十五年五月二十三日第八次刑事庭會議決
      議第一點第一項參照）。
  (二)修正前刑法第五十六條關於連續犯之規定，業已修正刪除
      ，此刪除雖非犯罪構成要件之變更，但顯已影響行為人刑
      罰之法律效果，自屬法律有變更，依刑法第二條第一項規
      定，比較新、舊法結果，應適用最有利於行為人之法律（
      最高法院九十五年第八次刑事庭會議決議第五點第四項第
      一款參照）。則經比較新、舊法結果，應以被告行為時之
      法律即修正前第五十六條規定論以連續犯，最有利於被告
      （臺灣高等法院九十五年五月四、五日座談會第九號決議
      參照）。
  (三)被告行為後，刑法第四十二條關於易服勞役折算標準之規
      定，業於九十四年二月二日修正公布，並於九十五年七月
      一日施行，依修正前刑法第四十二條第二項及修正前罰金
      罰鍰提高標準條例第二條（現已刪除）之規定，罰金易服
      勞役以（銀元）一百元以上、三百元以下（即新臺幣三百
      元以上、九百元以下）折算一日，與修正後刑法第四十二
      條第三項規定，係以新臺幣一千元、二千元或三千元折算
      一日，二者有所不同，經比較新、舊法結果，應以被告行
      為後之法律即修正後之刑法第四十二條第三項之規定，對
      被告較為有利。
  (四)依刑法第二條第一項規定為「從舊從輕」之新、舊刑法比
      較時，應就罪刑有關之共犯、未遂犯、連續犯、想像競合
      犯、牽連犯以及累犯加重、自首減輕、暨其他法定加減原
      因、與加減例等一切情形，綜其全部之結果，而為比較，
      再適用有利於行為人之法律處斷，而不得一部割裂分別適
      用不同之新舊法（最高法院二十四年上字第四六三四號判
      例意旨、九十五年第八次刑事庭會議決議參照）。則經綜
      合比較新、舊法之結果，以被告行為時之舊法較有利於被
      告，依刑法第二條第一項前段規定，本案自應適用被告行
      為時之法律即修正前刑法第五十六條之規定。
  (五)按依刑法第二條第一項但書適用有利於行為人之法律時，
      除有特別規定，及事關執行如易服勞役、易科罰金、易以
      訓誡、數罪併罰之定執行刑及緩刑等，不應適用舊法者外
      ，既認行為時法為有利於行為人，即不容對於其他關係條
      文，復參用裁判時法，以紊系統，原最高法院著有二十九
      年上字第五二五號判例可參，該判例雖於九十四年十二月
      十三日經最高法院九十四年度第十七次刑事庭會議決議以
      不合時宜為由不再援用，並於九十五年五月二十三日經最
      高法院以九十五年度第八次刑事庭決議認易服勞役、易科
      罰金、數罪併罰之定執行刑於法律修正時，均應為新舊法
      有利不利之比較，而緩刑則無庸比較，直接適用新法。是
      可知於二十九年上字第五二五號判例停止援用前，依判例
      見解，有關易服勞役、易科罰金、易以訓誡、數罪併罰之
      定執行刑及緩刑之事項，於法律修正時，均無庸為新舊法
      比較，直接適用新法；縱最高法院嗣認上開事項均無庸比
      較新舊法不當，停止援用該判例，並於九十五年度第八次
      刑事庭決議表示易服勞役、易科罰金、數罪併罰之定執行
      刑於法律修正時，均應為新舊法有利不利之比較，惟依現
      在仍有效之二十四年上字第四六三四號判例及九十五年度
      第八次刑事庭決議，就應綜合比較及一體適用之範圍，仍
      均未將易刑處分（即易服勞役、易科罰金）及數罪併罰之
      定執行刑納入綜合比較及一體適用之範圍，故本院認易刑
      處分（即易服勞役、易科罰金）及數罪併罰之定執行刑，
      尚無應與本刑論罪科刑之規定一體適用之必要，附此敘明
      。
四、核被告所為，係犯商標法第八十二條販賣仿冒商標之商品罪
    。原審判決對被告論罪科刑，固非無見，惟因上述刑法修正
    施行之結果，而不及就「連續」、「易服勞役」之折算標準
    比較新、舊法之適用，致無可維持，故上訴人之上訴雖無理
    由，仍應由本院撤銷改判。爰審酌被告犯罪之動機、目的係
    為圖一己之私利、手段、獲得利益，所生危害尚輕，及犯罪
    後已坦承犯行之態度，量處如主文所示之刑，並諭知易服勞
    役之折算標準，以示懲處。另扣案之仿冒「HE LLO KITTY」
    商標之貼紙二千張、牙刷杯組五十組、手機吊飾二百四十個
    、杯子十二個、圓形手提包三個、修正液十個、手靠墊二個
    、窗簾二組、鉛筆二百枝、電扇七個、修正帶五十六個、記
    事簿十三本、面紙盒套四個、絨毛包一個、毛巾四條、安全
    護套一組、瓷杯四組、時鐘一只、磁性黑板四個、小燈飾三
    十四個、購物袋三十四只、便條紙組六組、餐具組五組、零
    錢包六個、圍裙三件、原子筆二百七十枝、拼圖一組、仿冒
    「Char mmyKitty」原子筆三百八十枝、大耳狗修正帶四十
    五個、大眼蛙修正帶五十五個、計算機三台、雙子星修正帶
    五十個、毛巾三十條、鉛筆盒九個，均應依商標法第八十三
    條之規定宣告沒收之。
據上論斷，應依刑事訴訟法第四百五十五條之一第一項、第三項
、、第三百六十九條第一項前段、第三百六十四條、第二百七十
三條之一第一項、第二百九十九條第一項前段，商標法第八十二
條、第八十三條，刑法第十一條前段、第二條第一項、第四十二
條第三項、修正前刑法第五十六條，罰金罰鍰提高標準條例第一
條前段、修正前罰金罰鍰提高標準條例第二條，判決如主文。
本案經檢察官洪紹文到庭執行職務。
中    華    民    國    95    年    11    月    14    日
                  刑事第一庭    審判長法  官  葉榮郎
                                      法  官  郭麗萍
                                      法  官  胡宜如
以上正本證明與原本無異。
本件不得上訴。
中    華    民    國    95    年    11    月    14    日
                                      書記官  吳金良


司法院資訊處製作；財團法人民間司法改革基金會備份。
